【裁判字號】    97,交抗,2029
【裁判日期】    971212
【裁判案由】    違反道路交通管理處罰條例
【裁判全文】
臺灣高等法院交通事件裁定            97年度交抗字第2029號
抗告人  即
原處分機關  交通部公路總局新竹區監理所
代  表  人  乙○○
受 處分 人  甲○○
上列抗告人因受處分人違反道路交通管理處罰條例案件，不服臺
灣新竹地方法院，中華民國97年10月31日所為裁定（97年度交聲
字第437號，原處分案號：交通部公路總局新竹區監理所97年8月
13日竹監營字第裁50-E00000000號），提起抗告，本院裁定如下
：
    主  文
抗告駁回。
    理  由
一、抗告意旨略以：按行政罰法第26條規定：「一行為同時觸犯
    刑事法律及違反行政法上義務規定者，依刑事法律處罰之。
    但其行為應處以其他種類行政罰或得沒入之物而未經法院宣
    告沒收者，亦得裁處之。前項行為如經不起訴處分或為無罪
    、免訴、不受理、不付審理之裁判確定者，得依違反行政法
    上義務規定裁處之」，該條所謂「依刑事法律」應指依罪刑
    法定主義及刑事法律正當程序運作完成始足當之，刑事制裁
    會留下紀錄，工作權可能會受到一部分限制。緩起訴乃附條
    件的不起訴處分，亦即不起訴的一種，此觀諸刑事訴訟法第
    256 條規定自明，雖行為人受緩起訴處分時已依檢察官指示
    之負擔條件支付緩起訴處分金4 萬元，惟其係檢察官為緩起
    訴處分時依刑事訴訟法第253條之2第1 項規定對被告所為之
    指示及課予之負擔，係一種特殊的處遇措施，核其性質，既
    非制裁，自不發生一行為二罰之問題。且受處分人之緩起訴
    期滿並確定，即不起訴確定，則原處分機關依行政罰法第26
    條第2 項規定，依違反行政法上義務規定所為罰鍰之裁處並
    無不當，請予撤銷原裁定，另為適法之裁定云云。
二、按行政罰法第26條規定：「一行為同時觸犯刑事法律及違反
    行政法上義務規定者，依刑事法律處罰之。但其行為應處以
    其他種類行政罰或得沒入之物而未經法院宣告沒收者，亦得
    裁處之。前項行為如經不起訴處分或為無罪、免訴、不受理
    、不付審理之裁判確定者，得依違反行政法上義務規定裁處
    之。」此即所謂一事不二罰原則。次按被告所犯為死刑、無
    期徒刑或最輕本刑3 年以上有期徒刑以外之罪，檢察官參酌
    刑法第57條所列事項及公共利益之維護，認以緩起訴為適當
    者，得定1年以上3年以下之緩起訴期間為緩起訴處分，其期
    間自緩起訴處分確定之日起算；又被告於緩起訴期間內，有
    下列情形之一者，檢察官得依職權或依告訴人之聲請撤銷原
    處分，繼續偵查或起訴：(1)於期間內故意更犯有期徒刑以上
    刑之罪，經檢察官提起公訴者；(2)緩起訴前，因故意犯他罪
    ，而在緩起訴期間內受有期徒刑以上刑之宣告者；(3)違背第
    253條之2第1 項各款之應遵守或履行事項者，刑事訴訟法第
    253條之1第1項、第253條之3第1項分別定有明文。準此，被
    告經檢察官為緩起訴處分者，於緩起訴之猶豫期間內，其最
    後是否會被檢察官提起公訴，猶懸而未定，檢察官於該期間
    內，可對被告繼續觀察，此時若被告顯無反省警惕之情或根
    本欠缺反省警惕之能力，檢察官得依職權或依告訴人之聲請
    ，撤銷對被告之緩起訴處分。而行政罰法第26條第2 項之規
    定，以應受行政罰之行為如經不起訴處分或為無罪、免訴、
    不受理、不付審理之裁判確定者，始得依違反行政法上義務
    規定裁處之，並未明文包括緩起訴處分在內。雖緩起訴處分
    確定時被告可免於刑事訴追，與受不起訴處分之效果相同，
    縱認行政罰法第26條第2 項解釋上應包括緩起訴處分在內，
    但依其立法意旨，亦必待緩起訴處分實質確定時，被告才終
    局地確定免於受刑事訴追，原處分機關始得為行政裁罰，此
    觀刑事訴訟法第260 條就「緩起訴處分期滿未經撤銷」始賦
    與不起訴處分之實質確定效力之規定可證；亦即在緩起訴期
    間內（即猶豫期間期滿前），該緩起訴處分若經撤銷，被告
    尚有受刑事訴追、處罰之可能，此時原處分機關若依法為行
    政裁決，無異將使受處分人有同時遭受行政處罰及刑事訴追
    之危險，顯與行政罰法第26條規定之立法意旨相違背。
三、經查：受處分人甲○○騎乘車牌號碼MWN-372 號重型機車，
    於97年6月8日15時40分許行經新竹縣竹東鎮○○路○段211號
    前時，因飲酒過量致判斷力及操控車輛的能力均劣於平時未
    飲酒之狀況，不慎追撞行駛於前方案外人葉祥霖所騎乘之車
    號SJ6-316 輕型機車，嗣經新竹縣政府警察局下公館派出所
    員警至現場處理，測得甲○○呼氣酒精濃度高達1.30mg/l，
    有「汽車駕駛人酒精濃度超過規定標準」之違規行為，經警
    當場掣單舉發，並經臺灣新竹地方法院檢察署檢察官於97年
    7月16日以97年度偵字第4370號為緩起訴處分，期間為1年，
    被告即受處分人應於緩起訴確定後8 個月內，向財團法人新
    竹市私立愛恆啟能中心支付4 萬元等情，且上開緩起訴處分
    並經臺灣高等法院檢察署於97年7 月25日駁回再議之聲請等
    情，有臺灣新竹地方法院檢察署97年度偵字第4370號緩起訴
    處分書、臺灣高等法院檢察署處分書各一件在卷可稽。惟本
    件原處分之裁決日期為97年8 月13日，而前開緩起訴處分於
    97年7月25日公告，以緩起訴期間1年計算，該緩起訴於98年
    7 月24日才能實質確定。從而，在上開緩起訴處分尚未實質
    確定前，原處分機關逕依道路交通管理處罰條例規定裁處受
    處分人罰鍰45,000元部分，顯與行政罰法第26條第2 項之規
    定意旨有違，難認允當。
四、綜上，原審以原處分機關就受處分人酒後駕車部分裁處罰鍰
    45,000元之部分，有違行政罰法第26條規定，而予撤銷，改
    諭知此部分不罰，其餘部分則維持原處分，與法尚無不合。
    從而，原處分機關徒執前詞，指摘原裁定為不當，難認有理
    由，應予駁回。
據上論斷，應依道路交通案件處理辦法第26條，刑事訴訟法第41
2條，裁定如主文。
中    華    民    國    97    年    12    月    12    日
                  刑事第二十庭審判長法  官  楊貴雄
                                    法  官  鄧振球
                                    法  官  高愈杰
以上正本證明與原本無異。
不得再抗告。
                                    書記官  廖月女
中    華    民    國    97    年    12    月    12    日


司法院資訊處製作；財團法人民間司法改革基金會備份。
